【裁判字號】    89,上訴,4456
【裁判日期】    891005
【裁判案由】    懲治走私條例
【裁判全文】
臺灣高等法院刑事判決                      八十九年度上訴字第四四五六號
    上  訴  人  甲○○
    即  被  告
右上訴人因違反懲治走私條例案件，不服臺灣臺北地方法院八十八年度訴字第三二六
號，中華民國八十九年十月五日第一審關於違反懲治走私條例部分之判決（起訴案號
：臺灣臺北地方法院檢察署八十七年度偵字第一九六六五號），提起上訴，本院判決
如左：
    主      文
原判決關於違反懲治走私條例部分撤銷。
甲○○藏匿私運管制物品進口逾公告數額之走私物品，處有期徒刑肆月，如易科罰金
，以佰元折算壹日。
    事      實
一、甲○○於民國八十七年八月（起訴書誤載為八十六年九月）間某日，明知綽號「
    阿英」之成年女子（真實姓名年籍不詳）所持有如附表所示之洋煙一萬八千四百
    一十八包（於八十七年九月十七日查獲時之完稅價格為新臺幣四十萬五千零八十
    五元），為逾公告數額之走私物品，竟將其所使用置於臺北市○○區○○路五段
    欣欣客運站二五一路站旁之貨櫃屋，提供予「阿英」藏匿附表所示私運進口之香
    煙，嗣至八十七年九月十七日下午四時許，經警搜索查獲。
二、案經內政部警政署保安警察第三總隊第一大隊報告臺灣臺北地方法院檢察署檢察
    官偵查起訴。
    理      由
一、訊之被告甲○○雖坦承伊於八十七年九月十七日下午六時許，員警在右揭處所查
    獲附表所示香煙時確曾在場之事實，然矢口否認有任何藏匿走私物品之行為，並
    以該貨櫃屋並非伊使用，乃因乙○○於當日下午二、三時許，打電話至伊泉州街
    住處，要求伊前往看貨，抵達時貨櫃屋已經打開云云置辯。惟查：
    (一)內政部警政署保安警察第三總隊第一大隊員警確於八十七年九月十七日下午四
      時許，在右揭處所查獲附表所示香煙，有查獲違反臺灣省內菸酒專賣暫行條例
      案件扣押物品表、搜索扣押證明筆錄在卷可稽（偵一九六六五號卷第十一、十
      二頁），而附表所示香煙於緝獲時之總完稅價格為四十萬五千零八十五元，亦
      有卷附臺灣省菸酒公賣局板橋分局（以下簡稱公賣局板橋分局）八十九年六月
      十五日八九公板局業字第二四六八號函所附完稅價格表可憑。
    (二)被告雖於原審及本院調查審理時，均辯稱係經乙○○通知始行到場，不知該處
      置有未貼專賣憑證之洋煙，亦未受託藏匿，於本院調查時並指稱，伊於當日下
      午二、三時許，在臺北市○○街接獲乙○○電話，告知貨櫃屋所在位置，要伊
      前往看貨，並不知貨物內容，伊乃於處理果菜市場事務之後，於當日下午四時
      許抵達右揭處所云云。然查，被告既係於下午二、三時許接獲乙○○要求前往
      看貨之電話，被告於不知貨物內容之情形下仍予應允，其後仍先行處理其他事
      務，於經過將近二小時之後始行前往，核與一般商業上往來之經驗已屬相悖；
      次查，被告就其到達該處之過程，於原審先以書狀表示係「應阿英（當時所稱
      之別號）之邀到景興街二十一號看貨，不久又帶被告到一所貨櫃屋庫房（木柵
      欣欣客運終站邊）。當時三、四位人員在場東看西查，而且問及被告這些地方
      是誰的？奇怪是叫阿英的人已不在場，只剩被告一人在場，所以當時以為這些
      人是來買貨的客人，一時豪俠心情作崇，又不是犯法，所以茫然說是我的。雖
      知這些貨品有問題。」（原審(一)卷第二五頁反面答辯狀），復改稱：「我當天
      是從富民路過去貨櫃所在地，以前沒去過。」、「他（指乙○○）當時告訴我
      往高速公路下，是往深坑的交流道，下了交流道往左邊，欣欣客運的停車場。
      」、「沒有（叫我跟誰連絡）。」等語（原審(一)卷第七八頁筆錄），所為供述
      ，前後亦屬不一；再查，被告於原審固於八十八年十二月十日提出錄音帶，資
      以證明右揭物品係乙○○所有，然經原審勘驗結果，其內並未涉及本件附表所
      示香煙究竟屬何人所有、或言及被告有無受人委託藏匿香煙之具體內容，有勘
      驗筆錄在卷可稽（原審(一)卷第一一五、一一六頁），況該錄音帶內容有多次中
      斷及雜訊，並非連續陳述，亦經被告於原審自承已就錄音內容進行處理（原審
      (二)卷第十四、十五頁），是則被告所為辯解既有瑕庛，自難遽為有利被告認定
      之依據。
    (三)附表所示香煙，查係被告受朋友之託而藏匿，業據被告於警訊及偵查中供稱：
      「菸是我一位朋友『阿英』暫時寄放我這裡保管」（偵一九六六五號卷第九頁
      ）、「一個月前（即八十七年八月間）阿英寄放我處，一次給我。」、「他載
      去我處交給我。」、「他只說寄放。」、「（貨櫃屋是何人的）我的。」、「
      （為何有貨櫃屋）以前是種菜，現在擺貨櫃屋。」（同前卷第十七頁反面、二
      五頁反面）等語綦詳，嗣於八十七年十一月四日偵查中所提書狀亦自承係受「
      阿英」所託而放置香菸等情不諱（同前卷第二十七頁），且經證人即警員丙○
      ○於本院調查時到庭具結證稱被告之警訊筆錄確係依被告之陳述而記載無訛。
      而被告所為上開不利於己供述，核與證人即查獲警員曾永昌於原審證稱：「經
      我們要求在場的工人打開貨櫃，他們表示一定要物主才有鑰匙打開，最後是由
      工人自行通知，約半小時後，今天在場的被告自行帶鑰匙到場，並承認貨櫃是
      她的，同時表示裡面沒有什麼東西。經我們要求她自行打開，發現貨櫃內有隔
      間，在靠門的部分有擺一張床，開啟隔間門才發現裡面有未稅的香煙及小桌子
      ，被告也當場承認。」之查獲情節相符（原審(二)卷第三九頁），自足徵被告於
      警訊及偵查時所為自白方與事實相符，其確有藏匿如附表所示香煙之行為，至
      臻明確。
    (四)本件扣押洋煙，依卷附公賣局板橋分局八十九年六月十五日八九公板局業字第
      二四六八號函所附完稅價格表核算結果，其查獲時之完稅價格業已逾新臺幣十
      萬元，又該香煙係「阿英」一次交予被告保管，業據被告於檢察官偵查時供述
      明確，而該批香煙既均為私運進口之物品，苟係由「阿英」分次而取得，其於
      接續取得期間，本得有放置之處所，核無再委由被告保管之必要，是由被告係
      一次取得附表所示香煙之事實，益足以證明附表所示香煙確係一次私運進口，
      核屬懲治走私條例公告管制物品項目及其數額丙項管制進出口物品。
    綜右事證，被告所為否認犯罪之辯解，核屬卸責之詞，並不足採，被告右揭犯罪
    行為已經證明，應依法論科。至於被告雖於本院提出照片及乙○○經營煙酒業務
    之名片，指稱附表所示香煙並非伊所購入，並請求調查貨櫃屋為何人所有，然查
    ，本件被告係犯藏匿私運管制物品進口逾公告數額之走私物品罪，而該物品是否
    屬乙○○所有，與其犯罪構成要件無關，況被告於偵查中業明確供稱貨櫃屋為伊
    所有，是則被告上開聲請，或與待證事實無關，或屬已臻明確，本院認無再予調
    查之必要。
二、核被告右揭行為，係犯懲治走私條例第三條第一項之藏匿走私物品罪。公訴人雖
    認被告所藏匿之走私物品，尚包括委託國外生產後私運進口之假長壽煙一萬八千
    五百五十包，認該部分物品亦涉同上罪責；惟查，前開長壽香煙固據臺灣省菸酒
    公賣局臺北菸廠（以下稱臺北菸廠）鑑定非屬該局產製品，有公賣局板橋分局八
    十九年一月七日八十九公板局業字第七０號函及臺北菸廠八十九年一月五日台菸
    試字第一五號函各一件附卷可稽，然就其製造地則無法判斷是否為國外製造，亦
    有臺北菸廠八十九年四月八日台菸試字第一四二七號函一件在卷可按，而被告於
    原審復辯稱不知該批長壽香菸之產地，此外，又無其他積極證據足認該部分之香
    煙為國外走私進口之菸類，自難遽認被告收受藏匿該部分假菸，亦涉有懲治走私
    條例第三條第一項之罪，惟因公訴人認此與右揭論罪科刑部分為單一案件，該未
    能證明犯罪部分，爰不另為無罪之諭知，附此敘明。
三、原審法院經審理結果，認被告犯罪事證明確，而予以論罪科刑，並非無見，被告
    否認犯罪而提起上訴，固無理由。然查，被告犯罪後，刑法第四十一條第一項規
    定：「犯最重本刑為五年以下有期徒刑，而受六月以下有期徒刑或拘役之宣告，
    因身體、教育、職業或家庭之關係或因其他正當事由，執行顯有困難者，得以一
    元以上三元以下折算一日，易科罰金。但確因不執行所宣告之刑，難收矯正之效
    或難以維持法秩序者，不在此限。」，經總統於九十年一月十日公告、自同年月
    十二日施行，而被告所犯之罪，其最重法定刑為五年有期徒刑，是依裁判時之法
    律對被告有利，原審未及適用修正後刑法第四十一條之規定同時為易科罰金標準
    之諭知，自仍難予以維持，應由本院將原審判決關於被告藏匿走私物品罪部分撤
    銷並予以改判。爰審酌被告品行、犯罪之動機、手段、藏匿走私洋煙數量與所生
    危害及其犯罪後之態度等一切情狀，量處如主文第二項所示之刑，並諭知如易科
    罰金之折算標準。扣案如附表所示未貼專賣憑證之洋煙，非違禁物，亦不屬於被
    告所有，業據被告供明在卷，爰不於本件中諭知沒收，併此敘明。
據上論斷，應依刑事訴訟法第三百六十九條第一項前段、第三百六十四條、第二百九
十九條第一項前段，懲治走私條例第三條第一項、第十一條，刑法第二條前段、第四
十一條，罰金罰鍰提高標準條例第二條判決如主文。
本案經檢察官呂光華到庭執行職務
中    華    民    國       九十       年      二      月      二十      日
                            臺灣高等法院刑事第二十五庭
                                審判長法  官  許  國  宏
                                      法  官  洪  光  燦
                                      法  官  林  勤  純
右正本證明與原本無異
如不服本判決應於收受送達後十日內向本院提出上訴書狀，未附理由時應於提起上訴
後十日內向本院補具上訴理由書狀（均應按他造人數提出繕本）
                                      書記官  賴  思  華
中    華    民    國       九十       年      二      月      二十一    日
附錄本案論罪科刑法條：
懲治走私條例第三條第一項
運送、銷售或藏匿前條第一項之走私物品者，處五年以下有期徒刑、拘役或科或併科
新台幣九萬元以下罰金。
以犯前項之罪為常業者，處一年以上七年以下有期徒刑，得併科新台幣二十萬元以下
罰金。
第一項之未遂犯罰之。
附表：
┌───┬──────┬──────────┬─────────────┐
│ 編號 │  洋菸品名  │     數    量       │ 完稅價格（單位：新台幣） │
├───┼──────┼──────────┼─────────────┤
│  一  │  Cartier   │    八千五百七十包  │  二十四萬四千二百四十五元│
├───┼──────┼──────────┼─────────────┤
│  二  │ Mild Seven │  五千五百三十九包  │      七萬八千六百五十四元│
├───┼──────┼──────────┼─────────────┤
│  三  │  Caster    │  一千八百五十九包  │        五萬零一百九十三元│
├───┼──────┼──────────┼─────────────┤
│  四  │   5.5.5    │  一千四百三十八包  │      一萬七千二百八十五元│
├───┼──────┼──────────┼─────────────┤
│  五  │  Marlboro  │        二百五十包  │                三千二百元│
├───┼──────┼──────────┼─────────────┤
│  六  │  Davidoff  │       一百五十二包 │          三千八百七十六元│
├───┼──────┼──────────┼─────────────┤
│  七  │Gudang Garam│          五百六十包│            六千七百二十元│
├───┼──────┼──────────┼─────────────┤
│  八  │  Dunhill   │                十包│              一百八十八元│
├───┼──────┼──────────┼─────────────┤
│  九  │ Parliament │              二十包│                三百二十元│
├───┼──────┼──────────┼─────────────┤
│  十  │   Peace    │              二十包│                四百零四元│
├───┴──────┴──────────┴─────────────┤
│洋菸總數：一萬八千四百一十八包                                        │
│完稅總價：四十萬五千零八十五元                                        │
└───────────────────────────────────┘


司法院資訊處製作；財團法人民間司法改革基金會備份。
